臺灣高等法院刑事判決
109年度上訴字第3853號
上  訴  人  
即  被  告  黃華壬



選任辯護人  陳鄭權律師
            楊安騏律師
上列上訴人因毒品危害防制條例案件，不服臺灣桃園地方法院10
9年度審訴字第605號，中華民國109年7月22日第一審判決（起訴
案號：臺灣桃園地方檢察署108年度毒偵字第6655號），提起上
訴，本院判決如下：
    主  文
上訴駁回。
    事  實
一、乙○○基於施用第ㄧ級毒品海洛因之犯意，於民國108年11月24
    日晚間8時許，在桃園市中壢區環中東路住處，將海洛因摻
    入香菸內點燃吸食所生煙霧，以此方式施用第一級毒品海洛
    因1次。嗣於同年月25日晚間8時30分許，在桃園市○○區○○○
    路○段000號前，因違規停車而遇警盤查，經同意搜索而為警
    當場扣得第一級毒品海洛因1包（驗前淨重1.03公克，驗餘
    淨重1.02公克）及供犯罪所用之香菸1支而查獲。
二、案經桃園市政府警察局移送臺灣桃園地方檢察署檢察官偵查
    起訴。 
    理  由
壹、程序方面
一、施用毒品之訴追要件：
　  被告行為後，毒品危害防制條例第20條第3項、第23條第2項
    等規定已於109年1月15日修正公布，同年7月15日生效施行
    。修正前第20條第3項、第23條第2項分別規定：「依前項規
    定為觀察、勒戒或強制戒治執行完畢釋放後，5年後再犯第1
    0條之罪者，適用本條前二項之規定」、「觀察、勒戒或強
    制戒治執行完畢釋放後，5年內再犯第10條之罪者，檢察官
    或少年法院（地方法院少年法庭）應依法追訴或裁定交付審
    理。」；修正後則規定：「依前項規定為觀察、勒戒或強制
    戒治執行完畢釋放後，3年後再犯第10條之罪者，適用前二
    項之規定。」、「觀察、勒戒或強制戒治執行完畢釋放後，
    3年內再犯第10條之罪者，檢察官或少年法院（地方法院少
    年法庭）應依法追訴或裁定交付審理」，亦即將施用第一、
    二級毒品之訴追要件，由原規定觀察、勒戒或強制戒治執行
    完畢釋放後「5年內再犯」，縮短為「3年內再犯」。且依修
    正後同條例第35條之1第2款規定，審判中之案件，法院應依
    修正後規定處理。查被告前因施用第一級毒品，經臺灣桃園
    地方法院以105年度毒聲字第678號裁定送觀察、勒戒後，認
    無繼續施用毒品之傾向，於106年6月30日執行完畢釋放，並
    由臺灣桃園地方檢察署檢察官以106年度毒偵緝字第381號為
    不起訴處分確定等情，有本院被告前案紀錄表可稽。被告於
    上開觀察勒戒執行完畢釋放後3年內，再犯本件施用毒品罪
    ，依修正後規定，仍應依法訴追。
二、證據能力：
　　本院認定犯罪事實所憑之供述證據及非供述證據，檢察官、
    上訴人即被告乙○○（下稱被告）及其辯護人就證據能力迄本
    院言詞辯論終結前均未聲明異議（本院卷第84至89頁），無
    證據足認係公務員違背法定程序所取得，亦無顯不可信或不
    得作為證據之情形，經本院於審判期日依法進行調查提示，
    均有證據能力。
貳、實體方面
一、認定犯罪事實所憑之證據及理由
    上揭施用第一級毒品之犯罪事實，業據被告乙○○於警詢、偵
    查、原審及本院審理時均坦承不諱，且被告遭查獲後，於10
    8年11月25日晚間9時20分許經警採集尿液檢體送驗結果，確
    呈嗎啡陽性反應乙情，有桃園市政府警察局尿液暨毒品檢體
    真實姓名與編號對照表（尿液檢體編號：108偵-1610號、毒
    品編號：D108偵-1610號）、台灣檢驗科技股份有限公司出
    具之UL/2019/C0000000號濫用藥物檢驗報告（檢體類別：尿
    液）各1紙在卷可稽。此外，並有自願受搜索同意書1紙、桃
    園市政府警察局搜索扣押筆錄暨扣押物品目錄表1份、現場
    及扣押物品照片6張及粉末1包（驗前淨重1.03公克，驗餘淨
    重1.02公克）、施用過之香菸1支扣案足憑，且該包粉末檢
    品經送法務部調查局濫用藥物實驗室鑑定，含第一級毒品海
    洛因成分，有該局108年12月31日調科壹字第10823027530號
    鑑定書1紙存卷可考，被告前揭任意性自白核與事實相符，
    應堪採信。被告施用第一級毒品之犯行堪予認定，應依法論
    科。
二、論罪及駁回上訴之理由
　㈠核被告所為，係犯毒品危害防制條例第10條第1項之施用第一
    級毒品罪。其因施用而持有第一級毒品海洛因之低度行為，
    為施用之高度行為所吸收，不另論罪。
　㈡被告前於107年間，因施用毒品案件，經臺灣桃園地方院以10
    8年度審簡字第286號判決分別判處有期徒刑6月、2月，應執
    行有期徒刑7月確定，於108年11月14日易科罰金執行完畢乙
    節，有本院被告前案紀錄表1份在卷可按，其於受有期徒刑
    之執行完畢後，5年以內故意再犯本件有期徒刑以上之罪，
    為累犯；且參酌司法院大法官釋字第775號解釋之意旨，並
    考量被告前已因犯施用毒品罪，甫易科罰金執行完畢旋即再
    犯本罪，對刑罰反應力之薄弱，認本件適用刑法第47條累犯
    加重之規定加重其最低本刑，並無罪刑不相當之情事，爰依
    刑法第47條第1項規定加重其刑，辯護人主張本案不應依累
    犯規定加重其刑云云，並無可採。至於辯護人另主張被告因
    違規停車而遭警盤查，同意接受警方搜索，有自首而接受裁
    判之意，合於刑法第62條前段自首規定，應減輕其刑等語。
    惟查被告當日因違規停車而遭警盤查，經其同意搜索後，為
    警查獲扣案之海洛因1小包及香菸1支，在搜得扣案物前，被
    告並無主動供承施用、持有毒品等情，業據證人即現場查獲
    警員甲○○於本院審理時證述甚明，並經被告於警詢及偵查時
    供述遭查獲過程明確。被告既係於警察搜得扣案毒品而可懷
    疑其涉嫌犯罪後始坦承施用毒品情事，僅屬自白犯罪，而與
    自首要件不合，其遭盤查並同意搜索過程中均配合而無抗拒
    情事，係與犯後態度良好與否有關，而與判斷是否成立自首
    無涉，是辯護人上開自首減刑之主張難認有據。
　㈢原審以被告犯毒品危害防制條例第10條第1項之施用第一級毒
    品罪，事證明確，復依累犯規定加重其刑，且以行為人之責
    任為基礎，審酌被告未戒絕毒癮革除惡習，再犯本案施用毒
    品犯行，實屬不該，惟念及被告違反本罪之行為本質乃戕害
    自我身心健康，及施用毒品者均具有相當程度之生理成癮性
    及心理依賴性，其犯罪心態與一般刑事犯罪之本質並不相同
    ，應側重適當之醫學治療及心理矯治為宜，非難性較低，且
    考量被告坦承犯行之犯後態度及其為國中畢業之智識程度及
    家庭經濟生活狀況等一切情狀，量處有期徒刑7月，並就扣
    案之第一級毒品海洛因1包諭知沒收銷燬，供犯罪所用之香
    菸1支沒收，認事用法及量刑均無不當，應予維持。
　㈣被告上訴意旨略以：本案查獲過程應合於刑法第62條前段自
    首規定，而應減輕其刑；且依司法院大法官釋字第775號解
    釋意旨，本案不宜依累犯加重其刑；又被告僅係自己施用毒
    品，並無危害他人，且劑量不大，家中有幼子待扶養，父母
    年事已高，原審量處有期徒刑7月，尚嫌過重，請求從輕量
    刑云云。其中有關本件無自首減刑之適用及應依累犯規定加
    重其刑等節，均已如前述。又量刑之輕重，屬於為裁判之法
    院得依職權自由裁量之事項，苟其量刑已以行為人之責任為
    基礎，並斟酌刑法第57條所列一切情狀，在法定刑度內，酌
    量科刑，如無偏執一端，致明顯輕重失衡情形，不得遽指為
    不當或違法。原判決關於科刑部分，業於理由內具體說明其
    審酌之依據及理由，係基於行為人之責任基礎，斟酌刑法第
    57條所列情狀，而為刑之量定，既未逾越法定刑度，亦無裁
    量權濫用或輕重失衡之情形。被告雖以前詞請求從輕量刑，
    但有關被告犯後態度、犯罪所生危害及被告生活狀況等量刑
    因子，已經原審於量刑時納入考量，本案依累犯規定加重其
    刑後，別無其他法定減輕事由，原審量定之刑並無違法或不
    當情事，上訴意旨指摘原判決量刑過重云云，亦無可採。被
    告本件上訴為無理由，應予駁回。
據上論斷，應依刑事訴訟法第368條，判決如主文。
本案經檢察官董諭提起公訴，檢察官王正皓到庭執行職務。
中　　華　　民　　國　　109 　年　　11　　月　　30　　日
                  刑事第六庭  審判長法　官  劉方慈
                                    法　官  朱嘉川
                                    法　官  許曉微
以上正本證明與原本無異。
如不服本判決，應於收受送達後20日內向本院提出上訴書狀，其
未敘述上訴之理由者並得於提起上訴後20日內向本院補提理由書
（均須按他造當事人之人數附繕本）「切勿逕送上級法院」。
                                    書記官  徐仁豐
中　　華　　民　　國　　109 　年　　11　　月　　30　　日
附錄：本案論罪科刑法條全文
毒品危害防制條例第10條第1項
施用第一級毒品者，處6月以上5 年以下有期徒刑。